【裁判字號】    97,交聲,863
【裁判日期】    970923
【裁判案由】    聲明異議
【裁判全文】
臺灣高雄地方法院交通事件裁定    97年度交聲字第863、864號
原處分機關  交通部公路總局高雄區監理所
異  議  人
即受處分人  甲○○
上列異議人即受處分人因違反道路交通管理處罰條例案件，對於
交通部公路總局高雄區監理所民國97年3 月24日所為之處分（原
處分案號：高監營裁字第裁80-N00000000號、裁80-N00000000號
），聲明異議，本院裁定如下：
    主  文
異議駁回。
    理  由
一、聲明異議意旨略以：異議人甲○○於民國97年3 月1 日23時
    30 許 ，駕駛車牌號碼ZZ-578號之營業遊覽大客車（下稱遊
    覽車），停放於高雄縣大寮鄉○○○路509 號前，嗣於翌日
    凌晨3 時許，適有李元薰騎乘車牌號碼637-BAY 號重型機車
    行經該處，不慎撞擊該遊覽車左後方導致顱內出血死亡，為
    警製單舉發，並經原處分機關於97年3 月24日依據道路交通
    管理處罰條例第56條第1 項第5 款、第61條第1 項第4 款及
    第67條第3 項，處以新臺幣（下同）600 元之罰鍰，及吊銷
    駕駛執照，1 年內禁考之裁罰。惟異議人當時所停放地點事
    故線並未設置紅、黃標線或全線禁止停放大客車之禁制標誌
    ，且異議人將上開遊覽車僅靠路邊停放，並未佔據慢車道路
    幅不影響慢車行進動線，原處分機關所為裁決顯有錯誤，爰
    依法聲明異議等語。
二、按顯有妨礙其他人、車通行之處所，不得停車；而汽車駕駛
    人停車時，在顯有妨礙其他人、車通行處所停車者，處600
    元以上1,200 元以下罰鍰，道路交通安全規則第112 條第1
    項第9 款及道路交通管理處罰條例第56條第1 項第5 款分別
    定有明文。次按汽車駕駛人，駕駛汽車違反道路交通安全規
    則，因而肇事致人死亡者，吊銷其駕駛執照；汽車駕駛人，
    曾依本條例其他各條規定吊銷駕駛執照者，1 年內不得考領
    駕駛執照，此觀道路交通管理處罰條例第61條第1 項第4 款
    及同條例第67條第3 項規定甚明。
三、本件異議人停放前揭遊覽車於上開地點，於97年3 月2 日凌
    晨3 時許，適有李元薰騎乘車牌號碼637-BAY 號重型機車行
    經該處，不慎撞擊撞擊該遊覽車左後方倒致顱內出血死亡，
    為警製單舉發，並經原處分機關於97年3 月24日以在顯有妨
    礙他人通行處所停車、違反道路交通安全規則肇事致人死亡
    ，分別依據道路交通管理處罰條例第56條第1 項第5 款、第
    61條第1 項第4 款，處以600 元之罰鍰，及吊銷駕駛執照，
    1 年內禁考之裁罰等情，有交通部公路局高雄區監理所高監
    營裁字第裁80-N00000000號、裁80-N00000000號違反道路交
    通管理事件裁決書、高雄縣政府警察局高警交字第N0000000
    0 號、第N00000000 號舉發違反道路交通管理事件通知單各
    1 紙在卷可稽（見97年度交聲字第864 號卷第6 頁、第15、
    16頁），復為異議人所自承，是此部分事實堪以認定。異議
    人雖以前詞異議，惟查：
  (一)本件異議人將遊覽車靠右側停放在高雄縣大寮鄉○○○路50
    9 號前，該遊覽車大部分車身均位於慢車道上，佔據慢車道
    約二分之一以上寬度，事故發生當日警方測量遊覽車寬度為
    2.4 公尺，慢車道路面為4 公尺，經遊覽車佔用後，僅餘2
    公尺寬度，此有高雄縣政府警察局林園分局97年9 月16日高
    縣林警裁字第0970011958號函暨檢附之現場照片18紙及道路
    交通事故現場圖測量數據在卷可稽（見97年度交聲字第863
    號卷第13頁至第23頁），足徵異議人將遊覽車停放於該處，
    佔用二分之以上慢車道路面，龐大車身造成該道路慢車道路
    寬嚴重縮減，猶如路中之大型障礙物，減縮道路可供通行之
    寬度，阻礙同向車輛通行，嚴重影響交通之流暢，損及其他
    用路人之權益，且影響慢車道用路人須繞過異議人停車之處
    而行，恆增慢車道用路人發生車禍之風險，影響公益甚鉅，
    其於顯有妨礙其他人、車通行處所停車之違規事實，至為灼
    然，是異議人辯稱：伊將上開遊覽車緊靠路邊停放，並未佔
    據慢車道路幅，不影響慢車行進動線等語，與事實不符，委
    不足採。
  (二)又依道路交通安全規則第112 條第1 項第1 款規定，汽車停
    車時，禁止臨時停車處所不得停車，復依道路交通安全規則
    第111 條第1 項第2 款規定，汽車臨時停車時，於交岔路口
    、公共汽車招呼站10公尺內、消防栓、消防車出入口5 公尺
    內不得臨時停車，足見於公共汽車招呼站10公尺內禁止停車
    。本件異議人遊覽車停放之地點，設有高雄客運及屏東客運
    之站牌，此觀卷附之現場照片18紙甚明，是以該地點既為公
    共汽車招呼站，異議人將車輛停放於公車站牌前，顯已違反
    上開規定，且異議人停放遊覽車於該處，顯然妨礙他車通行
    ，業已如上所述，縱該處並未設有紅、黃線等禁停標線，異
    議人亦不得將車輛停放於該處，另參以異議人之遊覽車後方
    並無警示標誌，而案發時間又為凌晨3 時許，當時視線與日
    間相較，仍屬昏暗不明、視距不良，後方來車不易知悉前方
    停有車輛，異議人將遊覽車停放該處，無異使肇事機率遽增
    ，且李元薰因撞擊撞擊該遊覽車左後方導致顱內出血死亡，
    與異議人將遊覽車停放該處，實有相當因果關係，是異議人
    以前詞置辯，顯係卸責之詞，顯無可採。
四、綜上所述，本件異議人確有在顯有妨礙其他人、車通行處所
    停車之違規事實，並因違反道路交通安全規則肇事致人死亡
    ，原處分機關依道路交通管理處罰條例第56條第1 項第5 款
    、第61條第1 項第4 款及同條例第67條第3 項規定，處以異
    議人600 元罰鍰，及吊銷駕駛執照，1 年內禁考之裁罰，核
    無違誤。本件異議為無理由，應予駁回。
五、據上論斷，應依道路交通案件處理法第19條，裁定如主文。
中    華    民    國     97    年    9    月    23    日
                  交通法庭     法  官  周佳佩
以上正本證明與原本無異。
如不服本裁定應於送達後5日內向本院提出抗告狀。
中    華    民    國     97    年    9    月    26    日
                              書記官  王壹理


司法院資訊處製作；財團法人民間司法改革基金會備份。
